【裁判字號】    97,交聲,253
【裁判日期】    980120
【裁判案由】    違反道路交通管理處罰條例聲明異議
【裁判全文】
臺灣苗栗地方法院交通事件裁定         97年度交聲字第253號
原處分機關  交通部公路總局新竹區監理所苗栗監理站
異  議  人
即受處分人  志鴻汽車貨運股份有限公司
                    統一編號：.
法定代理人  甲○○○
代  表  人  曾俊彥
上列異議人即受處分人因違反道路交通管理處罰條例案件，對於
交通部公路總局新竹區監理所苗栗監理站民國97年12月4 日所為
竹監苗字第裁54-HD0000000號處分（原舉發案號：中縣警交字第
HD0000000 號），聲明異議，本院裁定如下：
    主  文
異議駁回。
    理  由
一、按汽車裝載貨物超過核定之總重量、總聯結重量者，處汽車
    所有人罰鍰，並記汽車違規紀錄1 次；有上開情形者，應責
    令改正或當場禁止通行，並處1 萬元罰鍰，超載10公噸以下
    者，以總超載部分，每1 公噸加罰1 千元；超載逾10公噸至
    20公噸以下者，以總超載部分，每1 公噸加罰2 千元；超載
    逾20公噸至30公噸以下者，以總超載部分，每1 公噸加罰3
    千元；超載逾30公噸者，以總超載部分，每1 公噸加罰5 千
    元，未滿1 公噸以1 公噸計算，道路交通管理處罰條例第29
    條之2 第1 項、第3 項定有明文。又應受行政罰之行為，僅
    須違反禁止規定或作為義務，而不以發生損害或危險為其要
    件者，推定為有過失，於行為人不能舉證證明自己無過失時
    ，即應受處罰，有司法院大法官會議解釋第275 號解釋可資
    參照。從而，道路交通管理處罰條例第29條之2 於90年1 月
    17日公布增訂後，對超載而駕駛大型車輛者之處罰，對汽車
    所有人亦處以罰鍰並記汽車違規紀錄1 次，藉此督促汽車所
    有人善盡管理之責，其目的無非係慮及大型車輛之駕駛人超
    載駕駛大型車輛，恐對交通安全產生更大影響，故應加強大
    型車輛汽車所有人（含汽車運輸業者）管理駕駛人之責，強
    化要求大型車輛所有人（含汽車運輸業者）建立對所僱用之
    駕駛人之管理機制，避免將來重大交通事故發生，合先敘明
    。
二、原處分意旨略以：本件異議人即受處分人志鴻汽車貨運股份
    有限公司所有之車牌號碼936-HY號營業貨運曳引車由其所屬
    司機乙○○駕駛，於民國97年10月25日12時17分許行經臺中
    縣大甲鎮○○路、中山路口處，為臺中縣警察局大甲分局日
    南派出所員警舉發「裝載砂石經會同司機過磅46200 kg，核
    35000 kg，超載11200 kg」違規；嗣異議人於舉發通知單所
    載期限內到案申訴，經原處分機關函請原舉發單位查覆後，
    仍認異議人有上開違規行為明確，乃依道路交通管理處罰條
    例第29條之第3 項（裁決書漏載第1 項）暨違反道路交通管
    理事件統一裁罰基準及處理細則第41條第4 項規定，於97年
    12月4 日裁處異議人罰鍰新臺幣（下同）34,000元，並記汽
    車違規紀錄1 次，原處分並無不法等語。
三、異議意旨略以：本件舉發地點，距工地不及1 公里，因認是
    工地之延伸，既是工地，又是停車，顯非行駛於公路，而是
    在等待卸貨分裝時；且工地未設有地磅，裝載當時並不知情
    是否超載，以此認定違規，不無可議，為此向法院聲明異議
    ，請求撤銷原處分等語。
四、經查：
（一）本件異議人所有之車牌號碼936-HY號營業貨運曳引車由其
      所屬司機乙○○駕駛於上揭時、地為警攔停之事實，並不
      否認，並有原舉發單位即臺中縣警察局大甲分局舉發違反
      道路交通管理事件通知單1 份在卷足憑。
（二）次依證人即本件舉發警員王慶龍於本院調查時到庭具結證
      稱：「我當時駕駛巡邏車巡邏經過中山路北上，發現南下
      車道有輛砂石車正在行駛，所以我在前方路口迴轉，後來
      砂石車靠在路邊停下，我就向前對砂石車司機索取證件檢
      查，發現它有裝載砂石，有蓋帆布，要求他到五豐水泥公
      司過磅，過磅結果超重，我就開單告發」、「（違規地點
      有無工地？）無」、「（當時司機有無向你表示，他已停
      在該處？）沒有」、「（你看到該車行駛到停的時間有多
      久？）不到30秒」等語（見本院98年1 月14日訊問筆錄）
      。而證人即本件違規之駕駛人乙○○亦到庭具結證稱：「
      「（知道你當天所載的砂石有多重？）不曉得，我只知道
      有一堆要載，我一開就發現很重，我就停到幼獅加油站旁
      ，我通知綽號西瓜的人說太重了，我不要載，我正在聯絡
      時，警察就來了」、「（你本件違規地點附近有無工地或
      休息的地方？）沒有，只有幼獅加油站」、「（後來西瓜
      有無叫人來幫你分裝貨物？）他叫我載回去倒」、「所以
      你的意思不是要等分裝，是要等著載到別的地方？是」等
      語（見本院98年1 月14日訊問筆錄），足徵異議人所辯稱
      本件舉發地點係工地，車子又係等待卸貨分裝云云，顯與
      前開兩位證人所述之情形不相符合。又參酌臺中縣警察局
      大甲分局交通違規事件調查表及證人王慶龍庭呈之現場圖
      1 份及現場照片6 張，可知本件違規地點即經國路與中山
      路係為台一線道路（145.5 公里），道路兩側並無工地施
      工情形。上開地點既非工地，亦非工地之延伸，理應無砂
      石可供載運，且本件駕駛人於警方攔車告發之前亦無其所
      稱卸貨分裝之情形。而依據卷附之地磅記錄單，顯示上開
      違規車輛載重46200 公斤，扣除核定總聯結重量35000 公
      斤後，確已超重11200 公斤，是異議人前開所辯，洵非可
      採。
（三）另交通警員掣單舉發違反道路交通管理處罰條例所列之違
      規事實，本質上為行政處分，係公務員基於職務上權力，
      依法就特定之具體事件所為具公法上效果之單方行政行為
      ，基於公務員為公法上行為具有公信力之原則，該行政處
      分當可被推定為有效。且本件查無任何證據足資證明執勤
      員警有何捏造事實違法取締之不法情事，而異議人亦未就
      執勤員警之舉發如何有誤，提出相關證據以供本院調查，
      則執勤員警本其維護交通秩序、安全職責所為之舉發，自
      應受到合法、正確之推定，異議人所為之指摘，經核並無
      依據。據此，異議人有於上述時、地汽車裝載貨物超過核
      定重量之行為，且經合法舉發一事應堪認定。
五、綜上所述，異議人既有前揭因汽車裝載貨物超過核定重量之
    違規行為，原處分機關依道路交通管理處罰條例第29條之2
    第3 項（裁決書漏載第1 項）之規定及違反道路交通管理事
    件統一裁罰基準表，裁處異議人罰鍰34,000元，並記汽車違
    規紀錄1 次，核無違法或不當之情事，聲明異議意旨仍執前
    詞，任意指摘原處分，並無理由，應予駁回。
六、據上論斷，應依道路交通管理處罰條例第87條第2 項、道路
    交通案件處理辦法第19條，裁定如主文。
中    華    民    國    98    年    1     月    20    日
                  交通法庭    法  官  林卉聆
以上正本證明與原本無異。
如不服本裁定，應於送達後5 日內向本院提出抗告狀。
                              書記官  楊慧萍
中    華    民    國    98    年    1     月    20    日


司法院資訊處製作；財團法人民間司法改革基金會備份。
